【裁判字號】    95,易,1869
【裁判日期】    950921
【裁判案由】    加重竊盜
【裁判全文】
臺灣臺中地方法院刑事判決              95年度易字第1869號
公  訴  人  臺灣臺中地方法院檢察署檢察官
被      告  甲○○
上列被告因加重竊盜案件，經檢察官提起公訴（95年度偵字第13
635號），本院合議庭裁定由受命法官獨任進行簡式審判程序審
理，判決如下：
    主  文
甲○○於夜間侵入住宅竊盜，處有期徒刑陸月，如易科罰金，以
銀元佰元即新臺幣玖佰元折算壹日。
    犯罪事實
一、甲○○意圖為自己不法之所有，於民國95年6月19日夜間4時
    18分許，趁丙○○位於臺中市○○區○○里○○路○ 段27號
    住宅側門未關且丙○○疏於注意之際而侵入之，徒手竊取丙
    ○○所有之酒紅色皮包1個（內有郵局及中國信託提款卡各1
    張、三星牌行動電話1支、現金新臺幣（下同）500元及身分
    證件等物）得手後逃逸。嗣甲○○取走丙○○皮包內之提款
    卡、現金、行動電話等值錢物品後，遂隨手將丙○○之皮包
    及證件丟棄於上址對面馬路，並於同日15時至16時許，將其
    所竊得之上開三星行動電話拿至臺中市○區○○○街135號1
    樓18號蔡瑋宸所經營之「機神通訊行」，以500元代價售予
    蔡瑋宸（此部分另經檢察官偵查中）。嗣丙○○發現遭竊後
    旋即報警，並從監視錄影帶中錄得之竊賊身影循線查獲甲○
    ○，再至蔡瑋宸所經營之通訊行尋回其行動電話，而丙○○
    之皮包經甲○○丟棄後，則經附近店家拾獲後歸還丙○○。
二、案經丙○○訴由臺中市警察局第五分局報請臺灣臺中地方法
    院檢察署檢察官偵查起訴。
    理  由
一、按本件被告甲○○所犯係死刑、無期徒刑、最輕本刑為3 年
    以上有期徒刑以外之罪，其於準備程序就前揭被訴事實為有
    罪之陳述，經受命法官告知簡式審判程序之旨，並聽取其與
    公訴人之意見後，本院認無不得或不宜改依簡式審判程序進
    行之處，爰依刑事訴訟法第273條之1第1 項，裁定本件由受
    命法官獨任進行簡式審判程序，合先敘明。
二、訊據被告甲○○對於上開犯罪事實於本院審理時坦承不諱，
    核與告訴人丙○○於警詢時及證人蔡瑋宸於警詢時指證述之
    情節相符，並有監視器翻拍照片3幀、遭竊之上開三星行動
    電話照片1幀及被害人丙○○立具之贓證物認領保管單1紙附
    卷可稽，足徵被告前開自白確與事實相符。是本件事證明確
    ，被告犯行堪以認定，應予依法論科。
三、核被告甲○○所為，係犯刑法第321條第1項第1款之於夜間
    侵入住宅竊盜罪。被告之父王中德雖提出行政院衛生署草屯
    療養院診斷證明書，載稱：被告甲○○輕度智能不足，請求
    從輕量刑等語。惟參諸被告甲○○於行為時，係趁行竊地點
    之人疏未注意而下手竊取，且得手後尚知立即逃離現場及將
    竊取得來之行動電話拿至通訊行販賣以換取現金使用，顯見
    其行為時，對外界事物之知覺、理會或判斷，均無任何欠缺
    或較常人平均程度為減退之情形，另參諸被告無論於警詢、
    偵訊或本院準備程序、本院審理時，對於詢問內容均能明確
    應答、對答如流，並能針對被訴事實明確表示其意見，亦足
    徵其對外界之知覺理會與判斷作用與常人無異。故被告甲○
    ○於本件犯罪行為時，並未達心神喪失或精神耗弱程度，不
    得依修正前刑法第19條第2項之定減輕其刑，併此敘明（被
    告行為時，刑法第19條第2項原規定為「精神耗弱人之行為
    ，得減輕其刑」，修正為「行為時因前項之原因（指精神障
    礙或其他心智缺陷），致其辨識行為違法或依其辨識而行為
    之能力，顯著減低者，得減輕其刑。」，此因原精神耗弱之
    語意極不明確，且非醫學上之用語，造成審判審務與精神醫
    學上溝通上之困難，乃有此次修正，是其屬於文字上之修正
    ，對被告而言，並無有利不利之情形存在，故依刑法第2條
    第1項前段規定，本案是否適用應以行為時即修正前之刑法
    第19條第2項規定解釋之)。爰審酌被告正值青壯，不知努力
    工作以獲取正當報酬，竟以竊盜之手段獲取財物，嚴重危害
    社會治安，惟所竊得財物損失尚輕，且事後坦承犯行，犯罪
    後態度尚佳等一切情狀，量處如主文所示之刑，並依諭知如
    易科罰金之折算標準，而被告行為後，刑法第41條第1項前
    段有關易科罰金折算之標準，業經總統於94年2月2日公布修
    正，自95年7月1日施行，由「得以一元以上三元以下折算一
    日，易科罰金」，並適用修正前罰金罰鍰提高標準條例第2
    條（現已刪除）之規定，提高為「得以新台幣一千元、二千
    元或三千元折算一日，易科罰金」，且刪除「因身體、教育
    、職業、家庭之關係或其他正當事由，執行顯有困難者」之
    條件，依修正施行後刑法第2條第1項「行為後法律有變更者
    ，適用行為時之法律。但行為後之法律有利於行為人者，適
    用最有利於行為人之法律」之規定，比較修正前後刑法第41
    條第1項前段之規定，修正後之規定，並未較有利於被告，
    故本件應適用被告行為時即修正前刑法第41條第1項前段及
    修正前罰金罰鍰提高標準條例第2條之規定，諭知易科罰金
    之折算標準，即應以銀元3百元折算1日，經折算為新台幣後
    ，則應以新台幣9百元折算1日。
四、又被告家屬雖具狀請求諭知被告緩刑之宣告，惟查，被告前
    因懲治盜匪條例等案件，經臺灣高等法院臺中分院87年度上
    更一字第205號、最高法院88年度台上字第3476號判決判處
    有期徒刑12年確定，甫於94年9月30日縮短刑期假釋交付保
    護管束（預計於98年2月18日期滿），有臺灣高等法院被告
    前案紀錄表可按，其於假釋尚未期滿之際（即尚未視為刑期
    執行完畢）復犯本案，要與緩刑要件不符，無從併予宣告緩
    刑。至公訴人雖請求諭知被告應於刑之執行前令入勞動場所
    強制工作，本院審酌本案被告僅查獲1次竊盜犯行、係住宅
    竊盜、使用手段尚稱平和、竊取所得財物之價值尚非至鉅、
    被告得手即遭查獲暨被告之犯罪後態度，認本案量處被告如
    主文所示之刑，已足收懲儆之效，再以被告竊盜前科，最後
    一次係發生於85年間，有上開前科資料可查，距本件案發之
    際，相隔約10年，期間多因案在監或在押，本案僅查獲1次
    竊盜犯行，情節亦非重大，尚難以約10年前之竊盜前案推認
    現今之本案被告有犯罪之習慣，或以之為常業，是本案尚未
    達須以保安處分預防矯治之程度，並無施以強制工作之必要
    ，爰不併予宣告強制工作，均附此敘明。
據上論斷，應依刑事訴訟法第273條之1第1項、第299條第1 項前
段，刑法第2條第1項前段、第321條第1項第1款、（修正前）第4
1條第1項前段，罰金罰鍰提高標準條例第1 條前段、（修正前）
第2條，現行法規所定貨幣單位折算新臺幣條例第2條，判決如主
文。
本案經檢察官乙○○到庭執行職務
中    華    民    國    95    年    9     月    21    日
                  臺灣臺中地方法院刑事第五庭
                      法  官  吳崇道
以上正本證明與原本無異。
如不服本判決，應於判決送達後10日內，向本院提出上訴狀，上
訴於臺灣高等法院臺中分院(須附繕本)。
                      書記官  黃舜民
中    華    民    國    95    年    9     月    21    日
附錄論罪科刑法條
刑法第三百二十一條：
犯竊盜罪而有左列情形之一者，處六月以上、五年以下有期徒刑
：
一  於夜間侵入住宅或有人居住之建築物、船艦或隱匿其內而犯
    之者。
二  毀越門扇、牆垣或其他安全設備而犯之者。
三  攜帶兇器而犯之者。
四  結夥三人以上而犯之者。
五  乘火災、水災或其他災害之際而犯之者。
六  在車站或埠頭而犯之者。
前項之未遂犯罰之。


司法院資訊處製作；財團法人民間司法改革基金會備份。
